【裁判字號】    99,訴,310
【裁判日期】    991012
【裁判案由】    清償債務
【裁判全文】
臺灣基隆地方法院民事判決               99年度訴字第310號
原      告  佑師實業有限公司
法定代理人  乙○○
訴訟代理人  丙○○
被      告  乙事主營造有限公司
法定代理人  丁○○
被      告  甲○○
上列當事人間請求清償債務事件，本院於民國99年 9月28日言詞
辯論終結，判決如下：
    主  文
被告乙事主營造有限公司應給付原告新臺幣貳佰伍拾萬元，及自
民國九十九年八月八日起至清償日止，按年息百分之五計算之利
息。
原告其餘之訴駁回。
訴訟費用新臺幣貳萬伍仟柒佰伍拾元由被告乙事主營造有限公司
負擔。
本判決命被告乙事主營造有限公司給付部分，於原告以新臺幣捌
拾參萬肆仟元供擔保後，得為假執行；但被告乙事主營造有限公
司如以新臺幣貳佰伍拾萬元預供擔保後，免為假執行。
原告其餘假執行之聲請駁回。
    事實及理由
一、原告起訴主張：
  (一)被告乙事主營造有限公司（以下簡稱乙事主公司）與被告甲
    ○○於民國97年11月7日向原告借款新臺幣（下同）250萬元
    （以下簡稱系爭債務），作為被告乙事主公司投標台北縣雙
    溪鄉公所納骨塔工程之押標金，除立有簽收借款之收據外，
    復簽發基隆第一信用合作社為付款人、面額 100萬元之支票
    予原告，作為部分還款，詎料上開支票屆期提示後因拒絕往
    來戶為由而退票，經原告催討無果，為此起訴求為判決被告
    應連帶給付原告250萬元及自訴狀繕本送達最後1位被告翌日
    起至清償日止，按週年5%計算之利息。
  (二)被告甲○○雖辯稱其僅係代被告乙事主公司收取所借款項，
    並非借款人，自毋庸負清償責任等語，然當初被告甲○○是
    和被告乙事主公司法定代理人一起來借錢，而原告交付現金
    98萬元予被告甲○○，其餘款項則款至被告乙事主公司帳
    戶，被告甲○○簽收時並未帶被告乙事主公司之印章蓋章，
    原告擔心將錢交付被告甲○○會有問題，被告甲○○表示如
    果被告乙事主公司不還錢他願意負責，原告是因為甲○○是
    被告乙事主公司負責人的小舅子且表明願意負責清償，又在
    收據（以下簡稱系爭收據）上簽名才將款項交付予被告甲○
    ○，被告甲○○自應負連帶給付責任。
二、被告乙事主公司對於其向原告借款 250萬元未清償之事實並
    不爭執，但辯稱被告甲○○僅係代被告乙事主公司前往收取
    所借款項，並非借款人；被告甲○○則聲明駁回原告之訴，
    並抗辯他是在原告和被告乙事主公司連絡好以後，才前去取
    款，並非借款人，更未表示會就系爭債務負連帶清償之責，
    自毋庸負責還款。
三、按當事人主張有利於己之事實者，就其事實有舉證之責任。
    民事訴訟法第277條前段定有明文。經查：
  (一)原告主張被告乙事主公司於97年11月7日向原告借款250萬元
    ，作為被告乙事主公司投標台北縣雙溪鄉公所納骨塔工程之
    押標金等事實，業據原告提出收據1紙、支票2紙（均影本附
    卷）為證，且為被告乙事主公司所不爭執，則原告依消費借
    貸之法律關係，請求被告乙事主公司給付 250萬元，及自起
    訴狀繕本送達翌日即99年8月8日起至清償日止，按週年5%計
    算之利息，自屬有據。
  (二)原告另主張被告甲○○就系爭債務應負連帶給付責任，則為
    被告所否認，原告雖聲請訊問證人即其公司老闆娘巫紅春以
    證明被告甲○○於收取借款時表明於被告乙事主公司不清償
    時願意負給付責任等情，然原告自承系爭收據係其老闆娘巫
    紅春所擬，依系爭收據所示，被告甲○○係於乙事主公司簽
    收人項下簽名，其上並無載明被告甲○○為系爭債務之借款
    人、連帶債務人或連帶保證人之內容，被告甲○○如於收取
    借款時表明於被告乙事主公司不清償時願意負給付責任，巫
    紅春應可在系爭收據內予以記載，且證人巫紅春係原告公司
    之老闆娘，關係密切，如以之為證人而訊問，所為證言是否
    屬實，顯有疑問，應無訊問證人巫紅春之必要。原告主張被
    告甲○○為系爭債務之連帶債務人，核與系爭收據之記載不
    符，復未提出其他可以採信之證據以實其說，其請求被告甲
    ○○清償系爭債務，顯屬無據，應予駁回。
四、原告陳明願供擔保聲請宣告假執行，就其勝訴部分，核無不
    合，爰酌定相當之擔保金額，予以准許，並依民事訴訟法第
    392條第2項規定，依職權宣告被告乙事主公司預供擔保，得
    免為假執行；至於原告敗訴部分，假執行之聲請失所依據，
    應予駁回。
五、本件訴訟費用即第一審裁判費25,750元，應由被告乙事主公
    司負擔。
六、結論：本件原告之訴為一部有理由，一部無理由，依民事訴
    訟法第79條、第390條第2項、第392條第2項，判決如主文。
中    華    民    國    99    年    10    月    12    日
                  民事庭法  官  陳湘琳
以上正本係照原本作成。
對於本件判決如有不服，應於收受送達後20日內向本院提出上訴
書狀，敘述上訴之理由，上訴於臺灣高等法院，並按他造當事人
之人數附具繕本。
中    華    民    國    99    年    10    月    12    日
                        書記官  張慧儀

司法院資訊處製作；財團法人民間司法改革基金會備份。
